最高法院刑事判決　　　　　　　　　 111年度台上字第2169號
上　訴　人　王信清




上列上訴人因公共危險案件，不服臺灣高等法院中華民國111 年
1 月12日第二審判決（110 年度上訴字第3371號，起訴案號：臺
灣士林地方檢察署110 年度偵字第11908 、12572 號），提起上
訴，本院判決如下：
    主  文
上訴駁回。
    理  由 
一、按刑事訴訟法第377 條規定，上訴於第三審法院，非以判決
    違背法令為理由，不得為之。是提起第三審上訴，應以原判
    決違背法令為理由，係屬法定要件。如果上訴理由書狀並未
    依據卷內訴訟資料，具體指摘原判決不適用何種法則或如何
    適用不當，或所指摘原判決違法情事，顯與法律規定得為第
    三審上訴理由之違法情形，不相適合時，均應認其上訴為違
    背法律上之程式，予以駁回。
二、原判決認定上訴人王信清有如其所引用之第一審判決事實欄
    一之㈢所載放火燒燬現供人使用之住宅未遂犯行，因而維持
    第一審論處上訴人犯放火燒燬現供人使用之住宅未遂罪刑，
    暨諭知相關沒收之判決，駁回上訴人此部分在第二審之上訴
    。已援引第一審判決所記載之證據及理由，從形式上觀察，
    尚無足以影響其判決結果之違法情形存在。
三、上訴意旨略以：
（一）原判決引用上訴人房間燒燬之相關證據照片，並未記載於
      起訴書證據並所犯法條欄，原判決據為不利於上訴人之認
      定，有違刑事訴訟法第154 條所定證據裁判原則。
（二）刑法第25條有關未遂犯之規定，有新舊法之區別，本件建
      築物主結構體並未毀損，且其他家具和床組亦無破壞，應
      比較新舊法，適用最有利於上訴人之規定。
（三）第一審判決已說明上訴人所犯構成累犯之前案，與本件放
      火燒燬現供人使用之住宅未遂罪，罪質類型不同，並無依
      累犯加重其法定最低本刑之必要。可見第一審判決量刑過
      重，原判決予以維持，於法不合。又原判決就上訴人所犯
      之放火燒燬現供人使用之住宅未遂罪，以已依刑法第25條
      第2 項規定減輕其刑為由，遽認其不適用刑法第59條酌減
      其刑之規定，顯有違誤云云。
四、惟查：
（一）證據之取捨、證明力之判斷及事實之認定，都屬事實審法
      院得自由裁量判斷之職權，此項職權之行使，倘未違背客
      觀存在之經驗法則或論理法則，即無違法可言，觀諸刑事
      訴訟法第155 條第1 項規定自明，故既已於理由內，詳述
      其取捨證據之理由，自不得任憑己意，指摘為違法，而執
      為適法之上訴第三審理由。
      原判決援引第一審判決書所載之證據及理由，係依憑上訴
      人不利於己之供述，以及證人即告訴人蔡定林、證人即上
      訴人租屋處住戶李春榮、梁氏簪、陳瓊琳等人之證詞，佐
      以民國110 年6 月19日現場監視器錄影翻拍照片、刑案現
      場照片、東來加油站發票、告訴人所提損失清單以及新北
      市政府消防局同年7 月16日火災原因調查鑑定書（下稱火
      災原因調查鑑定書）等證據資料，而為前揭事實認定。原
      判決及第一審判決係引用卷存證據資料，作為認定上訴人
      犯罪之依據，並無違誤。上訴意旨任意指摘原判決違反證
      據裁判法則，並非依據卷內事證確實指摘，洵非上訴第三
      審之適法理由。
（二）第一審判決敘載：放火罪既遂與未遂之區別標準，係以目
      的物獨立燃燒，且足以變更其形體，致喪失其效能為依據
      ，是放火燒燬現供人使用之住宅罪，如僅室內傢俱、裝潢
      燒燬，其房屋重要構成部分諸如樑、柱及支撐壁等尚未因
      燃燒結果致喪失其效用者，應成立刑法第173 條第3 項、
      第1 項之放火燒燬現供人使用住宅未遂罪。依火災原因調
      查鑑定書之記載，可見上訴人著手放火行為，雖致其租屋
      處1 樓走廊天花板及兩側牆面大面積燻黑、磨石子地板燃
      燒後泛黃痕跡；108 室天花板受燒煙燻、牆面剝落、積碳
      及燒白、浴室門框上方受燒碳化、沙發泡棉及床墊燒失、
      沙發木頭骨架受燒碳化等結果，但未損及該房屋建築結構
      之重要部分，上訴人所為，應成立刑法第173 條第3 項、
      第1 項之放火燒燬現供人使用之住宅未遂罪等旨，並無不
      合。而刑法第25條有關未遂犯之規定，於上訴人行為後，
      並無修正情事。此部分上訴意旨顯屬誤解，自非適法之第
      三審上訴理由。
（三）是否適用刑法第59條酌減其刑，乃實體法上賦予法院得為
      自由裁量之事項；且刑法第59條之酌量減輕其刑，必於犯
      罪之情狀，在客觀上足以引起一般同情，認為即予宣告法
      定最低度刑期，猶嫌過重者，始有其適用。
      原判決敘明：上訴人所犯之罪，適用刑法第25條第2 項規
      定減輕其刑後，衡以上訴人犯本件犯行之緣由、犯罪情節
      及危害社會秩序之程度非輕，而認無刑法第59條規定之適
      用等旨。
      上訴人所犯刑法第173 條第3 項、第1 項之放火燒燬現供
      人使用之住宅未遂罪，其法定本刑為無期徒刑或7 年以上
      有期徒刑，經依刑法第25條第2 項減輕後之法定最輕本刑
      為3 年6 月以上有期徒刑（刑法第66條）。原判決維持第
      一審量處上訴人有期徒刑3 年10月，係在法律規定之範圍
      內，並無逾越或濫用裁量權，而有違背公平、比例及罪刑
      相當原則之情事。且原判決已敘明上訴人不適用刑法第59
      條酌減其刑規定之理由，自不能任意指為違法。
      上訴意旨任意指摘原判決量刑違法云云，難認係適法之上
      訴第三審理由。
五、綜上所述，本件前述上訴意旨，或置原判決已明白論斷的事
    項於不顧，就屬原審採證認事、量刑職權的適法行使，任憑
    己意，指為違法。至其餘上訴意旨，亦未依據卷內訴訟資料
    ，具體指摘原判決有何違法情形。應認其上訴為不合法律上
    之程式，予以駁回。
據上論結，應依刑事訴訟法第395 條前段，判決如主文。
中    華    民    國   111    年    4     月    28    日
                  刑事第六庭審判長法  官  李  錦  樑  
                                  法  官  蔡  彩  貞  
                                  法  官  林  孟  宜  
                                  法  官  錢  建  榮  
                                  法  官  吳  淑  惠  
本件正本證明與原本無異
                                  書記官
中    華    民    國   111    年    5     月    5     日